【裁判字號】    99,上訴,737
【裁判日期】    990518
【裁判案由】    毒品危害防制條例
【裁判全文】
臺灣高等法院刑事判決                 99年度上訴字第737號
上  訴  人
即  被  告  甲○○
上列上訴人因違反毒品危害防制條例案件，不服臺灣板橋地方法
院98年度訴字第3695號，中華民國98年12月31日第一審判決（起
訴案號：臺灣板橋地方法院檢察署98年度毒偵字第6520號），提
起上訴，本院判決如下：
    主  文
上訴駁回。
    事  實
一、甲○○前因施用第二級毒品案件，經臺灣高等法院以87年度
    上易字第3084號裁定送觀察、勒戒，於民國87年9 月1 日執
    行完畢釋放出所，並由同院以87年度上易字第3084號判決判
    處免刑確定；於前開觀察、勒戒執行完畢釋放後5 年內，復
    因施用第一、二級毒品案件，經臺灣板橋地方法院以90年度
    毒聲字第2683號裁定送觀察、勒戒，於90年7 月16日執行完
    畢釋放出所，並由臺灣板橋地方法院檢察署檢察官以90年度
    毒偵字第2598、2637、2872號為不起訴處分在案。詎仍不知
    悔改，又基於施用第一級毒品海洛因及第二級毒品甲基安非
    他命之犯意，於98年9 月5 日下午5 、6 時許，在臺北縣板
    橋市○○街287 巷「堂春停車場」出租套房A8室內，將海洛
    因及甲基安非他命摻合後，同時施用之。嗣於98年9 月5 日
    晚間11時10分許，在同上處所，與持有海洛因、甲基安非他
    命之鄭豪陞（所犯施用第一、二級毒品犯行，另經臺灣板橋
    地方法院以98年度訴字第3694號判決判刑在案）同處一室，
    可疑為施用毒品而接受尿液採驗，檢測結果呈施用海洛因、
    甲基安非他命反應，因而查悉上情。
二、案經臺北縣政府警察局海山分局報告臺灣板橋地方法院檢察
    署檢察官偵查起訴。
    理  由
壹、程序方面：
    按「除被告所犯為死刑、無期徒刑、最輕本刑為三年以上有
    期徒刑之罪或高等法院管轄第一審案件者外，於前條第一項
    程序進行中，被告先就被訴事實為有罪之陳述時，審判長得
    告知被告簡式審判程序之旨，並聽取當事人、代理人、辯護
    人及輔佐人之意見後，裁定進行簡式審判程序。」，刑事訴
    訟法第273 條之1 第1 項定有明文。查本件被告甲○○所犯
    上開事實欄一所示之施用毒品罪，並非最輕本刑為三年以上
    有期徒刑之罪，且被告於本院99年5 月5 日審判程序進行中
    ，復就被訴之事實為有罪之陳述，經告知被告簡式審判程序
    之旨，被告及公訴人對於本件改依簡式審判程序審理亦均表
    示無意見，是本院即依刑事訴訟法第364 條準用同法第273
    條之1 第1 項之規定，裁定本件進行簡式審判程序，合先敘
    明。
貳、實體方面：
一、認定犯罪事實所憑之證據及理由：
    訊據被告甲○○對於上揭犯罪事實均坦承不諱（見本院99年
    5 月5 日審判程序筆錄）。再其為警查獲時所採集之尿液，
    經以酵素免疫分析法初步篩選，再以氣相層析質譜儀分析法
    確認，確呈現嗎啡（施用海洛因之代謝物為嗎啡）及安非他
    命、甲基安非他命陽性反應，有臺北縣政府警察局海山分局
    毒品案件尿液檢體編號及姓名對照表（代碼編號：B0000000
    號）、臺灣檢驗科技股份有限公司濫用藥物檢驗報告（代碼
    編號：B0000000號）各1 件在卷可稽，足認被告之自白與事
    實相符。觀之事實欄一所載被告前案紀錄，被告於初次經觀
    察、勒戒執行完畢釋放後5 年內，又因施用第一、二級毒品
    犯行，經臺灣板橋地方法院以90年度毒聲字第2683號裁定送
    觀察、勒戒，於90年7 月16日執行完畢釋放出所，並由臺灣
    板橋地方法院檢察署檢察官以90年度毒偵字第2598、2637、
    2872號為不起訴處分在案，有臺灣高等法院被告前案紀錄表
    1 份附卷可憑，其再犯本案，已不屬毒品危害防制條例第20
    條規定之「初犯」或「5 年後再犯」，即應依同條例第10條
    處罰（最高法院97年度第5 次刑事庭會議決議、最高法院98
    年度臺非字第12號判決參照），故被告上訴意旨辯稱其符合
    毒品危害防制條例第20條所規定「5 年後再犯」之要件，顯
    係誤解該規定之意，並不足取。本案事證明確，被告犯行洵
    堪認定，應依法論科。
二、論罪理由：
    按海洛因、甲基安非他命分屬毒品危害防制條例第2 條第2
    項第1 款、第2 款規定之第一級、第二級毒品，核被告所為
    ，係犯毒品危害防制條例第10條第1 項、第2 項之施用第一
    級毒品罪及施用第二級毒品罪。其為前揭犯行而持有第一級
    毒品海洛因及第二級毒品甲基安非他命，持有之低度行為，
    為施用之高度行為所吸收，不另論罪。被告將第一級毒品海
    洛因、第二級毒品甲基安非他命摻合後施用，乃以一行為同
    時觸犯施用第一級毒品罪、施用第二級毒品罪，為想像競合
    犯，應從較重之施用第一級毒品罪處斷，公訴意旨認應予分
    論併罰，容有未洽。
三、維持原判決及駁回上訴之理由：
  (一)原審以被告所為施用第一、二級毒品犯行事證明確，適用毒
    品危害防制條例第10條第1 項、第2 項，刑法第11條前段、
    第55條之規定，併審酌被告已曾因相同犯行經戒毒處遇，猶
    未能知所警惕，顯然漠視法令之禁制，惟其犯罪行為主要係
    戕害自身，且事後坦承犯行，犯後態度尚無不良，暨其施用
    毒品之動機、目的、素行等一切情狀，量處有期徒刑10月。
    經核認事用法均無違誤，量刑亦屬妥適。
  (二)被告上訴意旨略以：原審量刑過重，請求從輕量刑，希望給
    其去接受美沙冬治療法的機會云云。惟查刑之量定，為求個
    案裁判之妥當性，法律賦予法院裁量之權，量刑輕重，屬為
    裁判之法院得依職權自由裁量之事項，苟其量刑已以行為人
    之責任為基礎，並斟酌刑法第57條各款所列情狀，在法定刑
    度內，酌量科刑，如無偏執一端，致明顯失出失入情形，上
    級審法院即不得單就量刑部分遽指為不當或違法，原審關於
    被告科刑之部分，業已以被告之責任為基礎，並審酌其犯罪
    行為主要係戕害自身，且事後坦承犯行，犯後態度尚無不良
    ，暨其施用毒品之動機、目的、素行等一切情狀，量處有期
    徒刑10月等情，並未逾法定刑度，經核亦無違誤，此均不能
    任意指摘為違法。況被告之前亦曾因施用第一級、第二級毒
    品案件，經臺灣板橋地方法院以98年度訴字第3519號判決定
    應執行有期徒刑1 年在案，此有臺灣高等法院被告前案紀錄
    表1 件附卷可稽，則其再為本案施用毒品之犯行，僅被原審
    判處有期徒刑10月，並未有何量刑過重之處，從而，被告請
    求從輕量刑云云，並無理由。至被告所主張的請讓其接受美
    沙冬治療法，不要判刑云云，於法無據，亦不可採。
據上論斷，應依刑事訴訟法第364 條、273 條之1 第1 項、第36
8 條，判決如主文。
本案經檢察官陳昱旗到庭執行職務。
中    華    民    國    99    年    5     月    18    日
                  刑事第二十庭  審判長法  官  楊貴雄
                                      法  官  林銓正
                                      法  官  許必奇
以上正本證明與原本無異。
如不服本判決，應於收受送達後10日內向本院提出上訴書狀，其
未敘述上訴之理由者並得於提起上訴後10日內向本院補提理由書
（均須按他造當事人之人數附繕本）「切勿逕送上級法院」。
                                      書記官  高郁婷
中    華    民    國    99    年    5     月    19    日
附錄：本案論罪科刑法條全文：
毒品危害防制條例第10條
施用第一級毒品者，處6 月以上5 年以下有期徒刑。
施用第二級毒品者，處3 年以下有期徒刑。

司法院資訊處製作；財團法人民間司法改革基金會備份。
